【裁判字號】    97,交聲,432
【裁判日期】    970630
【裁判案由】    違反道路交通管理處罰條例聲明異議
【裁判全文】
臺灣士林地方法院交通事件裁定         97年度交聲字第432號
原處分機關  臺北市交通事件裁決所
異議人即    甲○○
受處分人
                      樓
上列異議人即受處分人因違反道路交通管理處罰條例案件，對於
臺北市交通事件裁決所於民國97年4 月3 日所為北市裁二字第裁
22-A1A222372號之處分（原舉發單號碼：北市警交大字第A1A222
372 號），聲明異議，本院裁定如下：
    主  文
原處分撤銷。
甲○○汽車駕駛人，行經有燈光號誌管制之交岔路口闖紅燈，處
罰鍰新臺幣貳仟柒佰元，記違規點數點；肇事致人受傷，記違
規點數點，共記違規點數陸點，並吊扣駕駛執照壹個月。
    理  由
一、按汽車行駛至交岔路口，其行進、轉彎，應遵守燈光號誌或
    交通警察之指示，道路交通安全規則第102 條第1 項第1 款
    訂有明文，次按汽車駕駛人，行經有燈光號誌管制之交岔路
    口闖紅燈者，處新臺幣（下同）1,800 元以上5,400 元以下
    罰鍰，並記違規點數3 點，道路交通管理處罰條例第53條第
    1 項、第63條第1 項第3 款分別定有明文；又按汽車駕駛人
    ，駕駛汽車違反道路交通安全規則、第33條之管制規則，因
    而肇事致人受傷者，記違規點數3 點；致人重傷者，吊扣其
    駕駛執照3 個月至6 個月，道路交通管理處罰條例第61條第
    3 項定有明文；再按汽車駕駛人在6 個月內，違規記點共達
    6 點以上者，吊扣駕駛執照1 個月；1 年內經吊扣駕駛執照
    2 次，再違反第1 項各款所列條款之1 者，吊銷其駕駛執照
    ，道路交通管理處罰條例第63條第3 項亦定有明文。
二、原處分意旨略以：異議人即受處分人甲○○於民國96年5 月
    15日17時許，駕駛車號ZV-2521 號自用小客貨車，行經臺北
    市○○路與中正路口時，於有燈光號誌管制路口闖紅燈，致
    其左前車身與由魏玉玲所騎乘沿中正路由西向東行駛之車號
    CXY-212 號重型機車車頭發生碰撞，並致魏玉玲受傷而肇事
    ，經臺北市政府警察局交通警察大隊員警當場舉發闖紅燈之
    違規行為，爰依道路交通管理處罰條例第53條第1 項，處異
    議人罰鍰2,700 元，並依同條例第63條第1 項第3 款記違規
    點數3 點。又違反第61條第3 項之規定記違規點數3 點，共
    計違規點數6 點等語。
三、聲明異議意旨略以：案發當時伊係跟在1 輛公車後面等待左
    轉，因公車擋住視線無法看清前方號誌，且當時係對方來撞
    伊，有照片為憑，而交通大隊僅聽從證人說詞即對伊開單，
    伊懷疑該證人係對方之友人，所為說詞欠缺客觀公允，對伊
    並不公平，伊為此聲明異議云云。
四、經查：
  (一)異議人即受處分人甲○○於96年5 月15日17時許，駕駛車牌
    號碼ZV-2521 號自用小客貨車，沿臺北市○○路南向北方向
    行駛至文林路與中正路交岔路口欲左轉中正路時，與由中正
    路西向東直行由魏玉玲騎乘之車牌號碼CXY-212 號重型機車
    相碰撞而肇事之事實，為異議人不爭執，並有採證照片6 張
    及道路交通事故現場圖、交通事故談話紀錄表及調查報告表
    附卷可稽，此部分事實洵堪認定。
  (二)異議人雖以上開情詞置辯，惟經證人即案發時之目擊者乙○
    ○於本院調查中結證稱：「當時伊在中正路與文林路交岔路
    口，係中正路往外雙溪的方向，伊係騎乘機車在被撞女騎士
    右後方，當時伊與女騎士皆在停等紅燈，綠燈時前面車輛未
    移動，約等1 、2 秒路面全部淨空之後，女騎士與伊之機車
    才啟動，女騎士騎到路口就被撞，從停等機車處到被撞地點
    約5 、6 公尺左右，伊不是很確定，但警察有畫線」、「撞
    女騎士係一輛綠色貨車，係從士林夜市方向行駛過來，貨車
    欲左轉至中正路上，當時貨車行駛之文林路上燈號係紅燈」
    、「伊要啟動前有先確定路面已經淨空，所以應該係變換燈
    號後貨車才從文林路駛出」、「伊並不認識該女騎士，係因
    伊看到肇事後貨車司機有下車處理，伊就先去送貨，回程時
    看見警察還在現場處理，伊就過去詢問，警察便問伊願不願
    意當證人」、「就算異議人之獲車前方有一台公車，也應該
    落後公車一段距離，因為伊在啟動前路口有淨空」等語明確
    （見本院97年6 月12日訊問筆錄第2 頁至第4 頁），經核證
    人乙○○係就案發當時親見之異議人違規事實作證，其證詞
    內容詳確，並無明顯瑕疵，參以異議人自承與證人素不相識
    ，彼此間並無仇恨怨隙，與被撞之女騎士亦無私交，衡情證
    人當無甘冒偽證重罪而設詞誣陷異議人之必要，再證人就其
    目擊異議人違規經過敘述詳確，並無瑕疵，顯非一般憑空捏
    造證詞可擬，且核與其於案發時所填製之交通事故談話紀錄
    表內容相吻合，是證人乙○○上開證言應為真實，可堪採信
    。
  (三)至異議人所爭執，其係遭對方撞擊而非伊撞擊對方，有卷附
    之照片為憑。參諸卷附之現場事故照片6 張，異議人所有之
    車牌號碼ZV-2521 號自用小客貨車，左側車頭及車前身有遭
    撞擊之痕跡，而對造魏玉玲所騎乘之車牌號碼CXY-212 號重
    型機車車頭毀損，然單僅從照片無法得知究係何方撞擊他方
    ，惟依前開所述，異議人確有闖紅燈之違規行為在先，而魏
    玉玲係因見前方號誌燈已轉為綠燈，路口皆已淨空，始發動
    車輛前行，其於遵守交通規則之前提下行駛，且信任在擁有
    路權，他人均能遵守上開規定之情形下，對於不可知且猝不
    及防之汽車駕駛人違規行為，並無防免碰撞結果發生之可能
    性，是以，於此情形之下，應不需另審究係何方追撞他方。
    異議人既於交通號誌顯示為紅燈之情形下，超越停止線而前
    進，無論之後是否係遭對造撞擊，對於異議人之違規認定並
    無任何影響，是異議人所稱之理由，尚非可採。
五、綜上，本件異議人確於前開時、地，於行經有燈光號誌管制
    之交岔路口闖紅燈而肇事並致人受傷之違規事實，已甚明確
    。原處分機關依道路交通管理處罰條例第53條第1 項之規定
    ，裁處異議人罰鍰2,700 元，並分別依同條例第63條第1 項
    第3 款、第61條第3 項之規定各記違規點數3 點，共計違規
    點數6 點，固非無見，然汽車駕駛人在6 個月內，違規記點
    共達6 點以上者，依同條例第63條第3 項之規定，應予吊扣
    駕駛執照1 個月，是原處分機關漏未依該規定吊扣駕駛執照
    1 個月，自有未合，本件異議人之異議雖無理由，然原處分
    既有前揭可議之處，即屬無可維持，應由本院予以撤銷，另
    裁定如主文第2 項所示，以資適法。
據上論斷，應依道路交通案件處理辦法第20條前段，裁定如主文
。
中    華    民    國    97    年    6     月    30    日
                        交通法庭法  官  高雅敏
以上正本證明與原本無異
如不服本裁定應於送達後5日內向本院提出抗告狀
                                書記官  田瑾俐
中    華    民    國    97    年    6     月    30    日


司法院資訊處製作；財團法人民間司法改革基金會備份。
